臺灣高等法院臺中分院刑事判決　　　　 96年度上易字第750號
上　訴　人
即　被　告　乙○○
上列上訴人因毒品危害防制條例案件，不服臺灣彰化地方法院96
年度易字第297號中華民國96年3月23日第一審判決（起訴案號：
臺灣彰化地方法院檢察署96年度毒偵字第253號），提起上訴，
，本院判決如下：
    主  文
上訴駁回。
    事  實
一、乙○○前曾有傷害、妨害公務等前科，又於民國95年6月19
    日，因違反毒品危害防制條例案件，經臺灣彰化地方法院北
    斗簡易庭以95年度斗簡字第222號判決判處有期徒刑六月確
    定，並於95年7月27日經繳納所易科之罰金而執行完畢；復
    另施用毒品案件，經臺灣彰化地方法院以94年度毒聲字第
    644 號裁定送勒戒處所觀察、勒戒後，因評定認無繼續施用
    毒品之傾向，於94年9月28日執行完畢釋放出所，並經臺灣
    彰化地方法院檢察署檢察官於94年9月30日，以94年度毒偵
    字第4363號為不起訴之處分。詎仍不知警惕，復於觀察、勒
    戒執行完畢釋放後五年內，另基於施用第二級毒品甲基安非
    他命之犯意，於96年1月2日凌晨2時許，在其彰化縣員林鎮
    大饒里萬年巷45號之9住處房內，以將少許之第二級毒品甲
    基安非他命置於玻璃管吸食器內其下再以火燒烤而吸其煙霧
    之方式，施用第二級毒品甲基安非他命1次。嗣於96年1月4
    日下午2時50分許，經警持本院所核發之搜索票至上址住處
    執行搜索，當場扣得其所有供施用之殘沾（量微無法秤重）
    第二級毒品甲基安非他命之塑膠夾鏈袋1只及甲基安非他命
    吸食器1組。嗣乙○○為警所採集之尿液經送檢驗，其結果
    確呈現甲基安非他命陽性反應，始查悉上情。
二、案經彰化縣警察局溪湖分局報請臺灣彰化地方法院檢察署檢
　　察官偵查起訴。
    理  由
一、上揭施用第二級毒品甲基安非他命1次之犯罪事實，業據被
    告乙○○於偵查中、原審及本院審理時坦承不諱，而被告於
    96 年1月4日為警查獲後所採集之尿液經送檢驗，其結果確
    呈現有甲基安非他命陽性反應，有彰化縣警察局溪湖分局委
    託檢驗尿液代號與真實姓名對照認證單1紙及詮昕科技股份
    有限公司濫用藥物尿液檢驗報告1紙附卷可稽。再參酌依行
    政院衛生署藥物食品檢驗局81年2月8日（81）藥檢壹字第
    001156 號函解釋：甲基安非他命經口服投與後約百分之七
    十於24小時內自尿中排出，約百分之九十於96小時內自尿中
    排出，由於目前國內尿液中甲基安非他命之檢驗僅為鑑定其
    是否呈陽性反應尚未定其含量，且甲基安非他命成分之檢出
    與投與方式、投與量、個人體質、採尿時間與檢測儀器之精
    密度等諸多因素有關，因此僅憑尿液中呈安非他命陽性反應
    ，並無法確實推算吸食時間距離採集時間之長短，惟依上述
    資料推斷，最長可能不會超過4日，有該局函1紙附卷可參。
    從而，被告於本院審理時自白其於96年1月2日凌晨2時許，
    施用第二級毒品甲基安非他命1次，核與事實相符，足堪採
    信。又被告前曾因施用毒品案件，經本院以94年度毒聲字第
    644號裁定送勒戒處所觀察、勒戒後，因評定認無繼續施用
    毒品之傾向，於94年9月28日執行完畢釋放出所，並經臺灣
    彰化地方法院檢察署檢察官於94年9月30日，以94年度毒偵
    字第4363 號為不起訴之處分，故被告於觀察、勒戒執行完
    畢釋放後，五年內再為施用第二級毒品之犯行，本件事證明
    確，被告施用第二級毒品甲基安非他命之犯行洵堪認定。
二、按甲基安非他命係毒品危害防制條例所定之第二級毒品，不
    得非法施用。是被告乙○○施用第二級毒品甲基安非他命之
    行為，核係犯毒品危害防制條例第10條第2項之施用第二級
　　毒品罪。查被告為供施用第二級毒品而持有該級毒品之低度
  　行為，應為施用之高度行為所吸收，不另論罪。又被告前曾
    於95年6月19日，因違反毒品危害防制條例案件，經臺灣彰
    化地方法院北斗簡易庭以95年度斗簡字第222號判決判處有
    期徒刑六月確定，並於95年7月27日經繳納所易科之罰金而
    執行完畢，有臺灣高等法院被告前案紀錄表及臺灣彰化地方
    法院檢察署刑案資料查註紀錄表各1份在卷可稽，其於受有
    期徒刑執行完畢後，五年以內故意再犯本件有期徒刑以上之
    罪，為累犯，應依刑法第47條第1項之規定加重其刑。原審
    依毒品危害防制條例第10條第2項，刑法第11條前段、第47
    條第1項、第38條第1項第2款，審酌被告之素行、犯罪之動
    機、目的、施用毒品係戕害自身健康、施用毒品甲基安非他
    命之次數、所生危害及犯罪後之態度等一切情狀，量處有期
    徒刑柒月，並認扣案如附表壹編號一、所示之殘沾（量微無
    法秤重）第二級毒品甲基安非他命之塑膠夾鏈袋1只，其上
    殘沾之甲基安非他命，因與該塑膠夾鏈袋1只無從剝析分離
    ，該塑膠夾鏈袋1只，亦應視為違禁物，同屬查獲之毒品，
    依毒品危害防制條例第18條第1項前段之規定宣告沒收銷燬
    之；另扣案如附表貳編號一、所示之甲基安非他命吸食器1
    組，係屬被告所有供其施用第二級毒品甲基安非他命所用之
    物，依刑法第38條第1項第2款之規定宣告沒收之。核其認事
    用法均無不當，量刑亦屬妥適。按量刑輕重係屬事實審法院
    得依職權自由裁量之事項，苟已斟酌刑法第57條各款所列情
    狀而未逾越法定刑度，不得遽指為違法（最高法院72年度台
    上字第6696號、75年度台上字第7033號判例要旨參照）；且
    在同一犯罪事實與情節，如別無其他加重或減輕之原因，下
    級審量定之刑，亦無過重或失輕之不當情形，則上級審法院
    對下級審法院之職權行使，原則上應予尊重（最高法院85年
    度台上字第2446號裁判意旨參照）。被告上訴意旨以其已痛
    改前非，現有固定工作，未曾再施用毒品，且原審量刑過重
    ，請求改判有期徒刑6月及諭知易科罰金之折算標準云云，
    然查，原審審酌被告前於民國95年6月19日，因違反毒品危
    害防制條例案件，經臺灣彰化地方法院北斗簡易庭以95 年
    度斗簡字第222號判決判處有期徒刑6月確定，並於95年7 月
    27日經繳納所易科之罰金而執行完畢，復再次施用毒品等情
    狀，量處上開刑期，堪稱妥適。本件被告執上開理由，指摘
    原判決不當，自無理由，應予駁回。
三、公訴意旨另以：被告乙○○基於施用第二級毒品甲基安非他
    命之包括一罪犯意，自95年9月間某日起至96年1月2日凌晨
    2時許前之某日、時止，在其彰化縣員林鎮大饒里萬年巷45
    號之9住處內，接連施用第二級毒品甲基安非他命多次，因
    認被告此部分另集合犯有毒品危害防制條例第10條第2項之
    施用第二級毒品罪嫌。按犯罪事實應依證據認定之，無證據
    不得認定犯罪事實；又不能證明被告犯罪者，應諭知無罪之
    判決，刑事訴訟法第154條第2項、第301條第1項分別定有明
    文。次按事實之認定，應憑證據，所謂證據，須適於為被告
    犯罪事實之證明者，始得採為斷罪資料，如未能發現相當證
    據，或證據不足以證明，自不能以推測或擬制之方法以為裁
    判基礎；又認定不利於被告之事實，須依積極證據，苟積極
    證據不足為不利於被告事實之認定時，即應為有利於被告之
    認定，更不必有何有利之證據，最高法院著有53年臺上字第
    2750號、30年上字第816號、40年臺上字第86號判例可資參
    照。又按被告之自白，不得作為有罪判決之唯一證據，仍應
    調查其他必要之證據，以察其是否與事實相符，刑事訴訟法
    第156條第2項亦定有明文。公訴人認被告此部分論集合犯而
    有毒品危害防制條例第10條第2項之施用第二級毒品之罪嫌
    ，無非係以被告之唯一自白為其論據。查原審當庭質之被告
    ，其固坦承自95年9月間某日（詳細日期忘了）起至96年1月
    2 日凌晨2時許前之某日、時止，施用第二級毒品甲基安非
    他命多次之犯行。惟查：我國於94年2月2日修正公布之刑法
    ，已自95年7月1日起生效施行，修正後刑法已廢除連續犯之
    規定，連續數行為而犯同一之罪名，均在新法施行前者，新
    法施行後，應依刑法第2條第1項之規定，適用最有利於行為
    人之法律；部分之數行為，發生在新法施行前者，新法施行
    後，該部分適用最有利於行為人之法律，若其中部分之一行
    為或數行為，發生在新法施行後者，該部分不能論以連續犯
    （最高法院95年第8次刑事庭會議決議意旨參照）；又按施
    用甲基安非他命者固會對其產生生理及心理上之依賴性，惟
    施用者是否因而對甲基安非他命習慣成癮，仍應視施用者之
    施用劑量、施用頻率及個人耐藥性等因素而定。本件被告雖
    有於96年1月4日經警帶回警局，並為採尿送驗，其結果確呈
    現有甲基安非他命陽性反應之情形，然其是否業已施用毒品
    成癮或有施用毒品之習慣，於本案卷內並無相關之資料足以
    佐證，復經本院當庭質之被告亦明確否認其有施用毒品成癮
    或施用毒品之習慣，並供稱：因為當時工作不順利，才會另
    外購買甲基安非他命來吸食等語（見原審卷第18頁）。綜上
    諸情，尚難認被告上開經本案判決有罪之於96年1月2日凌晨
    2時許施用第二級毒品甲基安非他命1次之犯行，與被告所自
    白其另自95年9月間某日起至96年1月2日凌晨2時許前之某日
    、時止，施用第二級毒品甲基安非他命之犯行間，有何包括
    一罪之集合犯之實質上一罪關係。且按被告或共犯之自白，
    不得作為有罪判決之唯一證據，仍應調查其他必要之證據，
    以察其是否與事實相符，刑事訴訟法第156條第2項定有明文
    。本案被告就前揭其自95年9月間某日起至96年1月2日凌晨2
    時許前之某日、時止，施用第二級毒品甲基安非他命之供述
    ，除被告之唯一自白外，並查無任何其他之積極證據足以佐
    證證明被告此部分唯一之自白係與事實相符（公訴人所認被
    告其餘施用第二級毒品甲基安非他命之犯行，並未經查獲採
    尿送驗作為補強證據），從而依前開刑事訴訟法所定之證據
    法則，尚難逕單以被告之唯一自白，遽認被告確有自95 年9
    月間某日起至96年1月2日凌晨2時許前之某日、時止，接連
    施用第二級毒品甲基安非他命多次之犯行。此外，復查無其
    他積極之證據足認被告有何此部分之犯行，自無從逕為不利
    被告之認定。惟公訴人認此部分與前開被告經本院判決有罪
    之施用第二級毒品甲基安非他命一次之犯行間，具有包括一
    罪之集合犯實質上一罪關係，原審爰不另為無罪之諭知，核
    無不合，附此敘明。
四、據上論斷，應依刑事訴訟法第368條，判決如主文。
本案經檢察官甲○○到庭執行職務。
中　　華　　民　　國　　96　　年　　5　　月　　29　　日
　　　　　　刑事第七庭    審判長法　官  林  榮  龍
　　　　　　　　　　　　　　    法　官  江  錫  麟
　　　　 　 　　　　　　　　　　法　官  張  惠  立
上列正本證明與原本無異。
不得上訴。
                                書記官　林  育  德
中　　華　　民　　國　　96　　年　　5　　月　　29　　日
附錄：本案論罪科刑法條全文
毒品危害防制條例第10條第2項
施用第二級毒品者，處3年以下有期徒刑。
附表　　壹：
編號
一、殘沾（量微無法秤重）第二級毒品甲基安非他命之塑膠夾鏈
    袋壹只。
附表　　貳：（係屬被告乙○○所有）
編號
一、甲基安非他命吸食器壹只
